臺灣臺北地方法院民事判決　　　　　　 96年度家訴字第141號
原　　　告　丙○○
被　　　告　乙○○
上列當事人間請求給付扶養費用等事件，本院於民國96年10月11
日言詞辯論終結，判決如下：
    主  文
被告應自民國九十六年二月一日起至履行與原告共居日止，按月
給付原告扶養費用新台幣壹萬柒仟元。
原告其餘之訴駁回。
訴訟費用由被告負擔二分之一，餘由原告負擔。
本判決第一項，於新台幣壹拾伍萬參仟元部分，得假執行。
    事實及理由
一、程序方面：被告經合法通知，未於言詞辯論期日到場，核無
    民事訴訟法第386 條各款所列情形，按照同法第385 條第1
    項前段規定，依原告之聲請，由其一造辯論而為判決。
二、原告主張：兩造係父子關係，原告年邁，被告依法負有扶養
    義務，兩造曾共同居住於臺北市○○○路○ 段97巷6 弄12
    號，被告並自86年元月起按月給付原告生活費新台幣（下同
    ）6000元，詎被告自91年4 月起迄今96年1 月底止 (共4 年
    11 月)，未按約定給付扶養費用 (合計354000元整)， 且於
    96年2 月將系爭房屋出售後捲款逃逸，從而惡意遺棄原告，
    使原告生活無著。被告遽然變更上揭扶養方式，構成原告生
    活費相對提昇，爰依民法第121 條規定，求為判令被告應給
    付原告354000元整，並自96年2 月1 日起至履行共居日止按
    月給付2 萬元予原告。
二、被告則以：兩造原共居於臺北市○○○路○ 段97巷6 弄12
    號，惟原告自幼迄今均對被告暴力相向，共居期間每月固由
    被告支付5 千元零用金予原告，惟於93年6 月11日原告因細
    故對被告施暴，致被告受有左膝挫傷，原告並將被告逐出家
    門，被告自93年9 月起至95年9 月間住在桃園縣龜山鄉○○
    ○路193 號1 樓，離家期間被告仍按月給付6 千元予原告作
    生活費，後因被告在桃園縣之照相館營運不佳，仍搬回上述
    台北住家，又因借貸利息增加而入不敷出，經商議將該住家
    出售還債，原告則搬遷至甲○○ (即被告大哥)之 桃園縣龜
    山鄉○○○街51號7 樓住處由其照顧，是以被告並無遺棄原
    告之事實，原告曾藉刑事訴訟程序告訴被告遺棄，幸蒙檢察
    官明察賜予不起訴處分在案。系爭住宅出售後由原告共取款
    77萬5 千元（原告分別取得售屋之訂金6 萬元、10萬元，53
    萬5 千元及8 萬原則由被告存入原告台北台塑郵局帳號內）
    ，依約原告應搬去與大哥甲○○居住。茲被告已給付價金，
    原告亦搬到大哥甲○○家居住，被告並未遺棄原告。系爭房
    屋附帶0000000 元債務，由被告母親王勤妹於83年6 月移轉
    被告承受，被告係售屋還舊欠，原告亦同意之，茲原告竟不
    顧共居期間所負擔之共同債務，企求全部售屋價金，並無理
    由等語，資為抗辯。
三、原告主張兩造係父子關係，原告年邁，被告依法負有扶養義
    務，兩造曾共同居住於臺北市○○○路○ 段97巷6 弄12號，
    被告並自86年元月起至91年3 月底，按月給付原告生活費
    600 0 元之事實，被告對此並不爭執，自堪信為真實。至原
    告主張被告尚積欠原告自91年4 月起迄96年1 月底止 (共4
    年11月)之 扶養費354000元，及應自96年2 月1 日起至履行
    共居日止按月給付原告扶養費2 萬元等情，則為被告所否認
    ，並以前開情詞置辯。經查：
（一）按直系血親間，互負扶養之義務；受扶養權利者，於直系
      血親尊親屬，以不能維持生活為限；因負擔扶養義務而不
      能維持自己生活者，受扶養權利者為直系血親尊親屬時，
      減輕其義務；民法第1114條第1 款、第1117條、第1118條
      分別定有明文。本件原告主張被告積欠原告自91年4 月起
      迄96年1 月底止 (共4 年11月)之 扶養費354000元部分，
      為被告所否認，並辯稱於95年9 月前均有按月給付6 千元
      予原告作生活費，後因被告在桃園縣之照相館營運不佳，
      且借貸利息增加而入不敷出，經商議將該住家出售還債，
      原告搬遷至甲○○ (即被告大哥)之 桃園縣龜山鄉○○○
      街51 號7樓住處由其照顧，原告並取得系爭住宅出售款77
      萬5 千元等語。查原告對於其於96年2 月以前，有因被告
      未給付扶養費，致不能維持生活之事實，並未舉證以實其
      說，且原告縱有不能維持生活致借貸支付生活費用情事，
      被告售屋後，有給付原告之售屋款項77萬5 千元，業據被
      告提出之收據二紙及存摺內頁為證，亦應已足以原告清償
      此段期間生活費用之借貸。原告執此主張被告積欠原告自
      91年4 月起迄96年1 月底止 (共4 年11月)之 扶養費
      354000元，尚不可取。
（二）原告主張被告於96年2 月將系爭房屋出售後，使原告生活
      無著，構成原告生活費相對提昇，被告應自96年2 月1 日
      起至履行共居日止按月給付2 萬元予原告部分。查95年度
      台北市民平均每人每月消費支出約為23000 元，有行政院
      主計處家庭生活費用報告書可稽。證人即被告哥哥甲○○
      則到庭證稱：我每月領有薪資44000 元，但須扶養父母、
      前妻及三個小孩，只能供原告吃住，被告自96年3 月搬家
      開始沒有給原告生活費，房子賣掉後被告跟原告說他會再
      找房子和原告住，但賣掉後被告就失蹤了，原告應該沒有
      什麼錢，只有每月領有老人年金6000元等語。則原告依上
      述標準，每月消費支出約為23000 元，扣除老人年金6000
      元，餘款17000 元，因被告哥哥甲○○尚須負擔扶養母親
      之責，則原告請求被告應自96年2 月1 日起至履行共居日
      止按月給付20000 元，尚屬過高，應予核減為17000 元為
      合理。
四、綜上所陳，原告請求被告應自96年2 月1 日起至履行共居日
    止按月給付扶養費17000 元，洵屬有據，應予准許，逾此部
    分之請求，為無理由，應予駁回。
五、末按命履行扶養義務之判決，以起訴前最近6 個月及訴訟繫
    屬中履行期已到者，法院應依職權宣告假執行，民法第389
    條第1 項第2 款定有明文。查本件原告於96年6 月5 日起訴
    請求自96年2 月起算之扶養費，故起訴前最近6 個月及訴訟
    繫屬中履行期已到之扶養費，係自96年2 月起至96年10月止
    ，共9 個月合計153000部分，法院應依職權宣告假執行。
六、結論：本件原告之訴為一部有理由，一部無理由，依民事訴
    訟法第385 條第1 項前段、第389 條第1 項第2 款、第79條
    ，判決如主文。
中　　華　　民　　國　　96　　年　　10　　月　　31　　日
  　　　　　　　　家事法庭法　官　李慈惠
以上正本係照原本作成。
如對本判決上訴，須於判決送達後20日之不變期間內，向本院提
出上訴狀。
中　　華　　民　　國　　96　　年　　10　　月　　31　　日
　　　　　　　　  　　　　書記官　巫玉媛
